臺灣嘉義地方法院民事裁定  
110年度監宣字第242號
聲  請  人  陸應芸  

相  對  人  楊秀葉  

關  係  人  鄧育貞  
            陸應亭  
上列當事人間聲請監護宣告事件，本院裁定如下：    
    主  文
一、宣告楊秀葉（女，民國00年0月00日生，身分證統一編號：Z
    000000000號）為受監護宣告之人。
二、選定鄧育貞（女，民國00年0月00日生，身分證統一編號：Z
    000000000號）為受監護宣告之人楊秀葉之監護人。
三、指定陸應亭（女，民國00年0月00日生，身分證統一編號：Z
    000000000號）為會同開具財產清冊之人。
四、聲請費用由受監護宣告之人楊秀葉負擔。    
    理  由
一、聲請意旨略以：聲請人為相對人之孫女，關係人鄧育貞、陸
    應亭分別為相對人之媳婦、孫女，相對人因失智症，致不能
    處理事務，爰依法聲請如主文所示等語。
二、對於因精神障礙或其他心智缺陷，致不能為意思表示或受意
    思表示，或不能辨識其意思表示之效果者，法院得因本人、
    配偶、四親等內之親屬、最近一年有同居事實之其他親屬、
    檢察官、主管機關、社會福利機構、輔助人、意定監護受任
    人或其他利害關係人之聲請，為監護之宣告，民法第14條第
    1項定有明文。
三、經查，聲請人主張之前揭事實，已據其提出戶籍謄本2份、
    中華民國身心障礙證明影本、親屬系統表各1份為憑；又本
    院審驗相對人之精神及心智狀況，點呼其姓名、年籍、現在
    何處，相對人知道自己姓名、在場人是媳婦及孫女，但就今
    年是幾年、100-7等問題則回答錯誤等情，此有本院110年11
    月4日勘驗筆錄附卷可稽；並參酌戴德森醫療財團法人嘉義
    基督教醫院精神科主治醫師趙星豪所為之精神鑑定報告書略
    以：相對人罹患失智症，記憶力與判斷能力有明顯缺損，並
    經鑑定為中度失智症，領有身心障礙手冊，在鑑定時，相對
    人對問話能回應，意識清醒，但定向感、記憶力、計算能力
    與執行功能均有明顯缺損，已無法處理複雜社會事務，故相
    對人因其他心智缺陷，致不能辨識其意思表示之效果，建議
    為監護宣告等語。綜上，堪認相對人確因其他心智缺陷，致
    不能辨識其意思表示效果等情為真，故本件聲請為有理由，
    爰依上揭規定，宣告相對人為受監護宣告之人。
四、受監護宣告之人應置監護人。法院為監護之宣告時，應依職
    權就配偶、四親等內之親屬、最近一年有同居事實之其他親
    屬、主管機關、社會福利機構或其他適當之人選定一人或數
    人為監護人，並同時指定會同開具財產清冊之人。法院選定
    監護人時，應依受監護宣告之人之最佳利益，優先考量受監
    護宣告之人之意見，審酌一切情狀，並注意下列事項：一、
    受監護宣告之人之身心狀態與生活及財產狀況。二、受監護
    宣告之人與其配偶、子女或其他共同生活之人間之情感狀況
    。三、監護人之職業、經歷、意見及其與受監護宣告之人之
    利害關係。四、法人為監護人時，其事業之種類與內容，法
    人及其代表人與受監護宣告之人之利害關係。民法第1110條
    、第1111條第1項及第1111條之1分別定有明文。
五、本件相對人既經為監護之宣告，已如上述，自應依上開規定
    ，為其選定監護人及指定會同開具財產清冊之人。審酌相對
    人之配偶及2名兒子均已過世，2名孫女均具狀同意由關係人
    鄧育貞擔任監護人、關係人陸應亭擔任會同開具財產清冊之
    人等語，有戶籍謄本、同意書在卷可證（見本院卷第9至11
    、51至53頁），又本院依職權查明相對人未定有意定監護契
    約，有司法院意定監護契約管理系統查詢結果在卷可為佐證
    ，併參關係人鄧育貞與相對人為至親關係，彼此間應具有一
    定之信賴感及依附感，關係人陸應亭對相對人之財產狀況應
    具一定瞭解程度，堪信由關係人鄧育貞擔任相對人之監護人
    ，及由關係人陸應亭擔任會同開具財產清冊之人，應符合相
    對人之最佳利益，爰裁定如主文第2項及第3項所示。
六、依民法第1113條準用同法第1099條、第1099條之1規定，於
    監護開始時，監護人鄧育貞對於受監護宣告人即相對人之財
    產，應會同陸應亭於2個月內開具財產清冊，並陳報法院，
    於此之前僅得對受監護人財產為必要之管理，併此指明。
七、依家事事件法第164條第2項，裁定如主文。
中　　華　　民　　國　　110 　年　　11　　月　　8 　　日
                  家事庭     法  官　 王昌國     
以上正本係照原本作成。
如對本裁定抗告須於裁定送達後10日內向本院提出抗告狀。
中　　華　　民　　國　　110 　年　　11　　月　　8 　　日
                             書記官  陳喬琳